【裁判字號】    90,台上,6773
【裁判日期】    901102
【裁判案由】    盜匪
【裁判全文】
最高法院刑事判決                                九十年度台上字第六七七三號
    上  訴  人  甲○○
                乙○○
右上訴人等因盜匪案件，不服台灣高等法院中華民國九十年七月二十六日第二審判決
（九十年度上訴字第一四二四號，起訴案號：台灣宜蘭地方法院檢察署八十七年度偵
字第二七五八號），提起上訴，本院判決如左：
    主  文
上訴駁回。
    理  由
一上訴人乙○○部分：
按刑事訴訟法第三百七十七條規定：上訴於第三審法院，非以判決違背法令為理由不
得為之，是提起第三審上訴，應以原判決違背法令為理由，係屬法定要件，如果上訴
理由狀並未依據卷內訴訟資料具體指摘原判決不適用何種法則或如何適用不當，或所
指摘原判決違法情事，顯與法律規定得為第三審上訴理由之違法情形不相適合時，均
應認其上訴為違背法律上之程式，予以駁回。本件原判決關於上訴人乙○○部分撤銷
第一審之不當判決，改判仍論處乙○○共同意圖為自己不法所有，以強暴致使不能抗
拒而取他之物（累犯），處有期徒刑七年十月；已詳其所憑之證據及認定之理由，
並說明其否認本件犯罪所持諸項辯解係推卸刑責之詞，不足採取；從形式上觀察，原
判決並無違背法令情形。乙○○上訴意旨略稱：(一)被害人陳燕宗自稱被電擊棒電擊而
致身體多處瘀傷，然並無醫院開具之診斷書證明；又上訴人要求試車時，被害人大可
大聲呼救或斷然拒絕，其竟隨同上車，其中必有隱情；上訴人若真有強盜犯行，自無
可能自新台幣（下同）二萬元中抽出三千元返還被害人之理，足見上訴人係一般性之
恐嚇取財。(二)上訴人於九二一大地震時，頭部受創，本件案發過程中，上訴人之精神
狀況，類似精神耗弱狀態，原審未為必要之調查，亦未依刑法第十九條第二款減輕其
刑，自有可議等語。惟查：被害人於偵查中供稱上訴人等於本件強盜犯行實施中，乙
○○曾持電擊棒擊打其背部致瘀傷；然其於民國八十七年十二月二十三日偵訊時供稱
，事後未至醫院驗傷，且已無法看出傷痕（偵查卷第九十九頁反面）；又依原判決認
定之事實，乙○○於車內，除持用玩具手槍外，復以電擊棒擊打被害人背部，以此強
暴手段壓制被害人致不能抗拒；姑不論被害人背部是否因而受傷，其已被壓制而喪失
自由意志致不能抗拒，嗣上訴人等即強取被害人財物，原判決綜合卷內資料而論處上
訴人強盜罪刑，並無違誤；又強劫被害人現款既遂後，因良心未泯而將其中一部分返
還被害人，作為返家之車資，乃屬被告犯罪後態度範圍，雖為事實審量刑之審酌事項
，然並不能因而將其強盜犯行變更為恐嚇取財；上訴意旨(一)並非依據卷內資料具體指
摘原判決究係如何違背法令，自非適法之第三審上訴理由。又乙○○原審選任辯護人
於辯護意旨稱：乙○○於九二一大地震時腦部受傷，長期服藥云云；惟依卷內資料，
並無乙○○於本件犯罪時有精神耗弱情形之證據，且依刑法第十九條第二項規定：「
精神耗弱人之行為，得減輕其刑」，僅屬法院依職權自由裁量之事項，原判決就此部
分雖未調查及說明，但此程序上之瑕疵依刑事訴訟法第三百八十條規定，仍非可為上
訴之合法理由，上訴意旨(二)亦非適法。應認乙○○之上訴為違背法律上之程式，予以
駁回。
二上訴人甲○○部分：
查第三審上訴書狀，應述上訴之理由，其未述者，得於提起上訴後十日內補提理
由書於原審法院，已逾上述期間，而於第三審法院未判決前仍未提出上訴理由書狀者
，第三審法院應以判決駁回之，刑事訴訟法第三百八十二條第一項、第三百九十五條
後段規定甚明。本件上訴人甲○○盜匪案件（與乙○○為共同正犯），不服原審判決
，於民國九十年九月四日提起上訴，並未述理由，迄今逾期已久，於本院未判決前
仍未提出，依上開規定其上訴自非合法，併予駁回。
據上論結，應依刑事訴訟法第三百九十五條，判決如主文。
中      華      民      國     九十     年     十一     月      二      日
                              最高法院刑事第一庭
                                  審判長法官  施  文  仁
                                        法官  張  淳  淙
                                        法官  林  永  茂
                                        法官  蕭  仰  歸
                                        法官  洪  文  章
      右正本證明與原本無異
                                              書  記  官
中      華      民      國     九十     年     十一     月      七      日


司法院資訊處製作；財團法人民間司法改革基金會備份。
